【裁判字號】    90,訴,312
【裁判日期】    900717
【裁判案由】    清償債務
【裁判全文】
臺灣高雄地方法院民事判決  九十年度訴字第三一二號
    原      告  台灣土地銀行
    法定代理人  甲○○
    訴訟代理人  戊○○
                盧福松
                鍾華城
    被      告  丁○○
                乙○○
                丙○○○
右當事人間請求給付借款事件，本院判決如左：
    主    文
被告應連帶給付原告新台幣貳佰貳拾萬元，及自民國八十九年七月三十一日起至清償
日止，按年利率百分之九點八九計算之利息，並自民國八十九年十月一日起清償日止
，逾期在六個月以內者，按上開利率百分之十，逾期超過六個月者，按上開利率百分
之二十計算之違約金。
訴訟費用由被告連帶負擔。
    事    實
甲、原告方面：
一、聲明：求為判決如主文所示。
二、陳述：
    （一）、被告丁○○於民國八十三年九月三十日，邀同被告乙○○、丙○○○為
            連帶保證人，與原告簽立中長期放款借據，向原告借款新臺幣（下同）
            二百七十萬元。借款期間自八十三年九月三十日起至八十六年九月三十
            日止，依約於每月三十日付息，本金到期一次攤還。借款時利息，約定
            按當時原告基本放款利率百分之七點八五加碼年息百分之二點四即年利
            率百分之十點二五計算。並約定前揭借款利率隨原告基本放款利率變動
            調整，又未按期攤繳本息時，除須按約定利率計付遲延利息外，並自逾
            期之日起六個月內按約定利率百分之十，逾六個月以上者其超過六個月
            部分按約定利率百分之二十計付違約金。嗣於上開借款到期後，在八十
            六年十月三十日，丁○○又邀乙○○、丙○○○為連帶保證人，與原告
            簽立變更借據契約，約定借款金額減為二百二十萬元，借款期間改至八
            十九年九月三十日止，其餘借款條件則延用原借據。
    （二）、詎被告丁○○於八十九年九月二十二日付清同年七月三十日前已生之利
            息，之後即未再給付，嗣於同年九月三十日債務到期時亦違約並未清償
            ，原告於八十九年十二月十六日轉入催收。而八十九年七月三十日至債
            務全部到期日（八十九年九月三十日）之基本放款利率均為百分之七點
            四九，加碼年息百分二點四後，本件放款利息均為年利率百分之九點八
            九。迄今被告丁○○仍欠原告本金二百二十萬元，及八十九年七月三十
            一日後之利息、暨八十九年十月一日後之違約金尚未清償。又乙○○、
            丙○○○為本件借款之連帶保證人，依法應負連帶清償之責。為此爰依
            消費借貸契約及連帶保證法律關係提起本件訴訟。
三、對被告丙○○○抗辯之陳述：本件對保時，原告曾明確告知丙○○○係要擔任保
    證人。
四、證據：提出中長期放款借據、授信約定書、變更借據契約、台灣土地銀行美濃分
    行利率查詢表各一份；暨台灣土地銀行美濃分行放款帳卡二份為證。
乙、被告丙○○○：
一、聲明：求為判決原告之訴駁回。
二、陳述：
    （一）、卷附之八十六年十月三十日變更借據契約（本院卷第十頁）及八十三年
            九月三十日中長期放款借據（本院卷第九頁）上之丙○○○印文，均為
            我的印章。又該變更借據契約（本院卷第十頁）上之丙○○○署押，亦
            確實是我所親簽，至於上開中長期放款借據上之丙○○○署押，我則不
            記得是否是我所書寫。
    （二）、我確曾到台灣土地銀行對保，但只是簽一簽名字，我不知要作什麼事。
            我當初是想丁○○有困難才幫他，但丁○○又不是我什麼人，所以我不
            是要擔任丁○○之保證人。如果我知道是要當保證人，則我就不願意，
            但我並沒有跟土地銀行明說我是否要擔任保證人。
    （三）、我認識字，大部份報紙上之字我都看得懂。
丙、被告丁○○、乙○○方面：被告均未於言詞辯論期日到場，亦未提出書狀作何聲
    明或陳述。
丁，本院依職權命丙○○○當庭書立「丙○○○」之簽名十遍。
    理    由
一、本件依兩造所訂之授信約定書第十二條，已合意由本院為第一審管轄法院，本院
    自有管轄權。又本件被告丁○○、乙○○經合法通知，均未於言詞辯論期日到場
    ，核均無民事訴訟法第三百八十六條所列各款情形，爰依原告之聲請，由其一造
    辯論而為判決，合先敘明。
二、經查：
    （一）、本件原告主張被告丁○○於八十三年九月三十日，邀同乙○○、劉李錦
            女為連帶保證人，向原告借款二百七十萬元，嗣於到期後，丁○○又以
            乙○○、丙○○○為連帶保證人，與原告簽立變更借據契約，約定借款
            金額改為二百二十萬元，並將借款期間展延至八十九年九月三十日止，
            詎丁○○於八十九年九月二十二日付清同年七月三十日前已生之利息，
            之後即未再給付，同年九月三十日債務到期時亦違約未清償，迄今仍欠
            原告本金二百二十萬元，及八十九年七月三十一日後之利息、暨八十九
            年十月一日後之違約金迄未清償等事實，業據原告提出中長期放款借據
            、授信約定書、變更借據契約、台灣土地銀行美濃分行利率查詢表各一
            份；暨台灣土地銀行美濃分行放款帳卡二份為證。
    （二）、其次，被告丙○○○雖辯稱：無意擔任丁○○保證人，亦不知是要擔任
            保證人云云，然：
            １、被告既自陳曾至台灣土地銀行對保，卷附之中長期放款借據及系爭
                八十六年十月三十日變更借據契約上之丙○○○印文亦均為真正；
                變更借據契約上之丙○○○署押又係丙○○○所親簽（參本院九十
                年七月三日筆錄），而卷附之中長期放款借據上之丙○○○署押，
                又與丙○○○當庭所寫之簽名在外觀上並無明顯歧異，則原告所主
                張：上開二紙借據均係丙○○○親簽等事實，應堪信為真實。
            ２、上開二紙借據既均為丙○○○所親簽，借據上並均已載明丙○○○
                為「連帶保證人」，丙○○○平日又能閱讀報紙（參本院九十年七
                月三日丙○○○筆錄），則衡情其應能明瞭借據所載之內容及文義
                。故丙○○○於本院辯論時空言否認知悉借據內容是要擔任保證人
                云云，應屬卸責之詞，並無足採。況且，退一步言之，縱認被告劉
                李錦女至銀行對保，及在上開二紙借據之保證人欄簽名時，仍不知
                是要擔任丁○○之保證人，但丙○○○於簽約時既未明確向原告表
                示不是要擔任保證人（同上開本院丙○○○筆錄），則仍認此「在
                借據上簽名所為之擔任保證人之意思表示」雖有錯誤，但此錯誤係
                因表意人即丙○○○自己之過失所致，依民法第八十八條第一項規
                定，丙○○○仍不得撤銷此錯誤之意思表示（註：本院仍認劉李錦
                女明知其擔任保證人，本案並無意思表示錯誤之情形）。
    綜上所述，被告丁○○、乙○○既均未於言詞辯論期日到場爭執，亦均未提出書
    狀作何聲明或陳述；而被告丙○○○之上開辯詞復無足採，故依本院調查證據結
    果，原告之主張自堪信為真實。
三、按借用人應於約定期限內，返還與借用物種類、品質、數量相同之物。遲延之債
    務，以支付金錢為標的者，債權人得請求依法定利率計算之遲延利息，但約定利
    率較高，仍從其約定利率。當事人得約定債務人不履行債務時，應支付違約金，
    民法第四百七十八條前段、第二百三十三條第一項、第二百五十條第一項分別定
    有明文。又保證債務之所謂連帶，係指保證人與主債務人負同一債務，對於債權
    人各負全部給付之責任，此就民法第二百七十二條第一項規定連帶債務之文義參
    照觀之甚明。
四、從而，原告依消費借貸契約及連帶保證契約之法律關係，請求被告連帶給付原告
    二百二十萬元，及自八十九年七月三十一日起至清償日止，按年利率百分之九點
    八九計算之利息，並自八十九年十月一日起清償日止，逾期在六個月以內者，按
    上開利率百分之十，逾期超過六個月者，按上開利率百分之二十計算之違約金，
    即屬正當，應予准許。
五、據上論結，本件原告之訴為有理由，依民事訴訟法第三百八十五條第一項前段、
    第八十五條第二項，判決如主文。
中      華      民      國      九十      年      七      月    十七    日
                              臺灣高雄地方法院民事第六庭
~B法      官  洪碩垣
右為正本係照原本作成。
如對本判決上訴，須於判決送達後廿日內向本院提出上訴狀。
中      華      民      國      九十      年      七      月    十八    日
~B法院書記官  鄭翠蘭


司法院資訊處製作；財團法人民間司法改革基金會備份。
